【裁判字號】    97,財管,14
【裁判日期】    970508
【裁判案由】    選任遺產管理人
【裁判全文】
臺灣高雄地方法院民事裁定              97年度財管字第14號
聲  請  人  台灣土地銀行股份有限公司
法定代理人  乙○○
非訟代理人  丙○○
上聲請人聲請對被繼承人丁○○指定遺產管理人事件，本院裁定
如下：
  主  文
選任劉家榮律師為被繼承人丁○○（女，民國○○年○ 月○○日生，
身分證統一編號：Ｚ000000000號，於民國96年7 月29日歿）之遺
產管理人。
程序費用由被繼承人丁○○之遺產負擔。
  理  由
一、按「繼承開始時，繼承人之有無不明者，由親屬會議於1 個
    月內選定遺產管理人，並將繼承開始及選定遺產管理人之事
    由，向法院報明」、「無親屬會議或親屬會議未於前條所定
    期限內選定遺產管理人者，利害關係人或檢察官，得聲請法
    院選任遺產管理人，並由法院依前項規定為公示催告」、又
    「先順序繼承人均拋棄其繼承權時，由次順序之繼承人繼承
    ，其次順序之繼承人有無不明或第四順序之繼承人均拋棄其
    繼承權者，準用關於無人承認繼承之規定」，民法第1177條
    、第1178條第2 項、第1176條第6 項分別定有明文。
二、聲請意旨略以：緣債務人丁○○於民國（下同）91年7 月19
    日向聲請人抵押貸款借得新臺幣（下同）190 萬元，因債務
    人於96年7 月29日死亡，目前尚有借款0000000 元及自95年
    6 月19日起之利息、違約金屆期未還，然其所有繼承人均拋
    棄繼承，為合法順利處分被繼承人借款時提供之不動產以清
    償債務，爰提出本件聲請，又因上開供擔保之不動產現由被
    繼承人之子女及其前夫甲○○居住使用，且依市場買賣行情
    及拍賣經驗可知上開不動產處分後應無剩餘，並聲請指定甲
    ○○為被繼承人之遺產管理人等語。
三、經查：
  (一)聲請人主張前揭事實，業據其提出被繼承人之戶籍謄本、繼
    承系統表、借據影本、抵押權設定契約書及他項權利證明書
    影本、本院家事庭拋棄繼承案件查覆通知函為證，並經本院
    依職權調取96年度繼字第2358號民事聲請拋棄繼承權卷宗核
    閱屬實。
  (二)揆諸首揭法條規定與說明，聲請人既係被繼承人丁○○之
    債權人，自應屬利害關係人無疑。又被繼承人丁○○之繼
    承人亦均已依法拋棄繼承，有上開拋棄繼承權卷宗附卷足憑
    ；此外，復查無其他被繼承人丁○○之合法繼承人存在，則
    揆諸首揭法條之規定，被繼承人丁○○之遺產自應準用關於
    無人承認繼承之規定，而被繼承人丁○○之親屬會議並未於
    死亡發生之日起6 個月內選定遺產管理人呈報本院，是聲請
    人基於利害關係人之地位，向本院聲請選任丁○○之遺產管
    理人，當屬有據。
  (三)本院審酌：被繼承人丁○○前揭現存之合法繼承人既均已
    依法拋棄繼承，本無義務就被繼承人丁○○之遺產再為管理
    ，且由渠等既已行使法律所賦予之拋棄繼承權，可知其等顯
    已不願再與被繼承人丁○○之遺產有何糾葛。況擔任遺產管
    理人，主要係彙整被繼承人之財產，踐行被繼承人債權、債
    務之確認，將債權人債權、債務作適法合理之分配，並於有
    繼承人承認繼承時或遺產分配後尚有剩餘時，將遺產移交繼
    承人或國庫，且須熟悉相關法律程序及具備耐心及熱心進行
    遺產處分之相關程序，否則尚有稅捐相關法令之罰責，實非
    被繼承人之一般親屬或其中受有高等教育之知識份子卻不具
    遺產管理相關知識之人必然可勝任；是以被繼承人擔保借
    款之不動產雖尤其子女及前夫甲○○居住使用，然無證據顯
    示其有遺產管理相關知識，且甲○○於97年2 月25日收受本
    院詢問是否願意擔任本件遺產管理人之通知迄今並未向本院
    回覆，足見其並無意願，本件自宜由具有專業法律背景之人
    為遺產管理人。經本院自96年11月21日高雄律師公會願意
    擔任法院遺產管理人名單中隨機選取劉家榮律師，以其專業
    知識乃有利於管理及處理被繼承人丁○○後續之遺產問題，
    爰選任劉家榮律師為被繼承人丁○○之遺產管理人。另因
    本件被繼承人丁○○之全部繼承人拋棄繼承而「準用」無人
    承認繼承之規定，並非繼承人有無不明之情形，是民法第11
    78條第1 關於承認繼承之公示催告，即無準用之餘，附此敘
    明。
四、程序費用負擔之依據：依非訟事件法第157 條，裁定如主文
    第二項所示。
中    華    民    國    97    年    5     月    8     日
                  家事法庭法  官  楊智守
上為正本係照原本作成
如對本裁定抗告須於裁定送達後10日內向本院提出抗告狀
中    華    民    國    97    年    5     月    8     日
                          書記官  蘇  豫


司法院資訊處製作；財團法人民間司法改革基金會備份。
